臺灣雲林地方法院民事簡易判決
110年度虎簡字第101號
原      告  張進財  
訴訟代理人  張淑華  
被      告  滙誠第一資產管理股份有限公司

法定代理人  莊仲沼  
訴訟代理人  粘舜強  
            王裕程  


上列當事人間債務人異議之訴事件，本院於中華民國111年2月23
日言詞辯論終結，判決如下：
    主      文
本院一一○年度司執字第九二一六號清償債務強制執行事件之強
制執行程序應予撤銷。
訴訟費用新臺幣壹仟伍佰元由被告負擔。
    事實及理由
一、原告起訴主張：原告係民國00年0月00日生，不認識字，先
    前經原告訴訟代理人即原告女兒擔心原告自住遇上詐騙份子
    ，告知不要接收任何信件，直至原告名下不動產遭查封，始
    知於92年間原告遭人在貸款申請書上偽造簽名，以連帶保證
    人身分向訴外人富邦商業銀行股份有限公司（現已與台北富
    邦商業銀行股份有限公司合併，合併後之存續公司更名為台
    北富邦商業銀行股份有限公司，下稱台北富邦銀行）申請現
    金卡貸款，並經被告依此向本院聲請核發109年度司促字第1
    1010號支付命令，向本院聲請強制執行原告財產。惟原告不
    識字也不會寫字，勉強會簽自己的姓名，與貸款申請書上的
    工整簽名顯然不符，而係遭人偽造，原告亦不曾對他人有過
    任何做擔保之事，該連帶保證行為非原告所為，被告對於原
    告之連帶保證債權自不存在，爰依強制執行法第14條第2項
    規定提起本件訴訟等語。並聲明：如主文第1項所示。
二、被告辯以：
　㈠訴外人張淑真即張芷庭（下逕稱張淑真）前邀得其父親即原
    告為連帶保證人，向原債權人即訴外人台北富邦銀行辦理「
    頭家大優貸」信用貸款（下稱系爭信用貸款），申請貸款金
    額為新臺幣（下同）80萬元，惟訴外人台北富邦銀行僅核貸
    15萬元，分三年36期償付，按期平均攤還本息，約定按年利
    率百分之19.68計付利息，並將款項匯入訴外人張淑真指定
    帳戶，惟訴外人張淑真與原告未依約還款完畢，於95年3月1
    7日清償後，尚有8萬1,812元（含本金7萬7,554元、利息4,2
    58元）未清償，嗣訴外人台北富邦銀行將本件貸款債權讓與
    被告，被告遂向本院聲請核發109年度司促字第11010號支付
    命令確定，並持之向本院聲請強制執行，經本院以110年度
    司執字第9216號執行事件受理。
　㈡訴外人張淑真與原告申辦系爭信用貸款時，已提供身分證正
    反面為附件，按身分證為表彰個人身分之最有力證明文件，
    不易由第三人所取得，自應由本人持有及保管方屬常態，依
    一般社會倫常及經驗法則，對檢附本人證件申辦事務者，當
    然認係本人親為或授權之行為。又系爭信用貸款經訴外人台
    北富邦銀行人壽業務代表胡俞珍承辦，並經對保人鄭貴遠對
    保，已由其二人與原告本人核對確認，並將款項匯入訴外人
    張淑真指定之帳戶，顯見系爭信用貸款確為訴外人張淑真所
    申辦，且原告為連帶保證人無疑。
　㈢原告是否識字與其是否具有一般社會智識經驗並無具體關聯
    性，依原告於系爭信用貸款申辦時之年齡，應認知連帶保證
    行為即做保之法律效力，況實務上直系血親間擔任借款連帶
    保證人實屬常見，原告復未主張其身分證曾遭遺失，則系爭
    信用貸款即便非原告親自簽名，亦係由原告授權所為。
　㈣本件被告已提出訴外人張淑真及原告申辦系爭信用貸款之相
    關證明，原告主張申請書上連帶保證人簽名係遭人偽簽，應
    舉證以實其說等語。
　㈤並聲明：請求駁回原告之訴。
三、本院之判斷：
  ㈠本件被告以訴外人張淑真向訴外人台北富邦銀行申辦系爭信
    用貸款，原告為其連帶保證人，未依約還款完畢，尚積欠本
    金7萬7,554元及利息未清償，且訴外人台北富邦銀行已將該
    債權讓與被告等為由，向本院聲請核發109年度司促字第110
    10號支付命令（下稱系爭支付命令），原告及訴外人張淑真
    未於法定期間合法提出異議而確定，被告遂持系爭支付命令
    為執行名義，向原告聲請強制執行，由本院以110年度司執
    字第9216號清償債務強制執行事件（下稱系爭執行事件）受
    理中，強制執行程序尚未終結等事實，有系爭支付命令暨確
    定證明書、民事支付命令聲請狀、頭家大優貸暨頭家現金卡
    （新戶申請）貸款申請書（下稱系爭貸款申請書）、頭家大
    優貸貸款契約書、經濟部函文、股份有限公司變更登記表、
    交易明細、債權讓與同意書在卷可稽（見本院卷第11至19、
    45至81頁），兩造未予爭執，此部分事實首堪認定。
  ㈡執行名義成立後，如有消滅或妨礙債權人請求之事由發生，
    債務人得於強制執行程序終結前，向執行法院對債權人提起
    異議之訴，如以裁判為執行名義時，其為異議原因之事實發
    生在前訴訟言詞辯論終結後者，亦得主張之。執行名義無確
    定判決同一之效力者，於執行名義成立前，如有債權不成立
    或消滅或妨礙債權人請求之事由發生，債務人亦得於強制執
    行程序終結前提起異議之訴，強制執行法第14條第1項、第2
     項定有明文。是若係與確定判決無同一效力之執行名義，
    異議之事由發生於執行名義成立前，仍得據以提起債務人異
    議之訴。系爭支付命令無與確定判決同一之效力，準此，系
    爭執行程序既尚未終結，原告即得以發生在支付命令確定前
    之事由作為其異議之原因，提起債務人異議之訴，先予敘明
    。
  ㈢私文書應由舉證人證其真正。但他造於其真正無爭執者，不
    在此限，此觀民事訴訟法第357條甚明。故私文書之真正，
    如他造當事人有爭執，則舉證人應負證明其真正之責。必先
    證其真正，始有形式上之證據力，更須其內容與待證事實有
    關，且屬可信者，始有實質上之證據力（最高法院105年度
    台上字第755號判決意旨參照）。本件原告主張遭人冒名擔
    任訴外人張淑真向訴外人台北富邦銀行申辦系爭信用貸款之
    連帶保證人，系爭貸款申請書等文件上連帶保證人欄位之簽
    名非其所親簽等情，為被告所否認，並以上揭情詞置辯，依
    上開說明，應由被告就該簽名之真正性負舉證責任；倘若事
    實真偽不明，舉證上之不利益亦歸被告負擔。經查：
  ⒈被告主張系爭信用貸款經承辦人胡俞珍、對保人鄭貴遠向原
    告確認擔任連帶保證人，並聲請調查二位證人，其中證人胡
    俞珍經本院三度通知均未到庭，被告已當庭捨棄調查；證人
    鄭貴遠則到庭證稱：伊有承辦台北富邦銀行對保業務，系爭
    信用貸款依系爭貸款申請書上記載為伊所對保，已不記得當
    時對保情形，看系爭貸款申請書上有保證人，但這件是沒有
    保證人的，因為當初貸款在92年的時候，金融銀行錢很多，
    通常不會要求保證人，這是小額貸款最高40萬元，可以憑身
    分證跟工作能力，借款人是賣水果的，有現場拍照核對對方
    的工作能力，公司核准後就會撥款，當初這類型的案件不用
    保證人，所以可以確認這個貸款方案是不用保證人的，以伊
    的印象中通通沒有保證人，確定沒有跟保證人對保過。當初
    承辦的方式是業務員承辦這件貸款，會傳真給公司，公司會
    告知伊要到什麼地方進行對保，所以伊沒有看過契約本身等
    語（見本院卷第147至150頁），是依證人鄭貴遠之證述，顯
    難認原告確有由證人鄭貴遠辦理連帶保證人之對保程序，則
    無從認定其確有同意擔任系爭信用貸款之連帶保證人，並親
    自或授權他人在系爭貸款申請書上簽名之事實。
  ⒉被告另聲請本院函詢訴外人台北富邦銀行系爭信用貸款是否
    應徵提保證人、有無提供貸款申請書供對保人對保等事項，
    經台北富邦銀行債權管理部以110年11月24日個債字第11010
    02001號函復略以：本案有徵提保證人，系爭貸款申請書及
    契約書均有保證人簽名，保證人並有檢附身分證影本；除提
    供申請書外，另有提供貸款申請書供保人對保等語（見本院
    卷第199頁），惟此係台北富邦銀行依系爭信用貸款文件所
    為形式上之判斷，無從作為認定系爭貸款申請書上連帶保證
    人簽名真正與否之憑據，且縱台北富邦銀行確有提供相關契
    約文件與對保公司，實際上對保公司作業方式為何、有無提
    供與現場對保人員全部文件，亦非台北富邦銀行所得知悉，
    無從據此為對被告有利之認定。
  ⒊本院依原告聲請，調取原告於雲林縣二崙鄉農會留存之102年
    存戶單摺掛失暨新單摺補領／印鑑掛失暨更換印鑑／更換印鑑
    、戶名、代表人申請書、99年印鑑卡，連同系爭貸款申請書
    及原告於本件所提出之民事異議之訴狀即起訴狀、委任書、
    委任狀等訴訟文件，暨原告當庭手寫之簽名直、橫書各20次
    ，送請法務部調查局為筆跡鑑定，鑑定結果認因現有資料不
    足，難以鑑定，有法務部調查局111年1月14日調科貳字第11
    103116540號函文附卷可參（見本院卷第215至216頁），本
    無從據此為對原告不利之認定。況本院另以肉眼檢視上開文
    件資料，可見原告留存於雲林縣二崙鄉農會之上開文件上10
    2年間簽名，與於本件提出各項訴訟文件上及當庭書立之簽
    名，運筆、特徵、撇捺方式並無明顯不同，僅前者較為整齊
    ，此應係因原告現年紀增長所致，難認非出於同一人之手；
    該等簽名均與系爭貸款申請書上「張進財」三字簽名字跡有
    相當差異，無從認定為同一人所簽，是原告主張系爭貸款申
    請書上連帶保證人之簽名非原告所親簽，實非無據。
  ⒋被告固主張原告於申辦系爭信用貸款時有提出身分證，並經
    訴外人台北富邦銀行留存影本，應可認系爭貸款申請書上簽
    名縱非原告所簽，亦係經原告授權云云，惟原告已否認有授
    權他人簽立系爭貸款申請書之事實，依被告所提事證，亦難
    以認定原告確有何等授權之情形。再民法第169條規定之表
    現代理，乃指原無代理權，但表面上足令人信為有代理權之
    情形存在，始足當之。查我國社會一般情形，當事人將自己
    印章交付他人，委託他人辦理特定事項者，比比皆是，除受
    託辦理特定事項外，不能以持有他人印章，即論以本人應負
    表現代理之授權人責任（最高法院71年台上字第1355號判決
    參照）。原告主張其身分證平時置於家中，與一般人將重要
    證件或隨身攜帶，或置放於具高度隱私性之私人住宅中之常
    情相符，可出入其住宅之親人擅自拿取原告身分證亦非難事
    ，實難認本件原告有任何使他人誤信訴外人張淑真或其他人
    在系爭貸款申請書上簽名時已獲得其授權之行為，且簽名之
    人係以原告本人名義簽立系爭貸款申請書等文件，而非以代
    理之方式簽立，亦難認原告應負表現代理責任。
  ⒌綜上，本院認依被告所舉證據，不足以證明系爭信用貸款書
    等文件上簽名為原告所親簽或經其授權所為簽立，亦難認原
    告應負表見代理責任，則其主張原告為訴外人張淑真就系爭
    信用貸款之連帶保證人，應負擔連帶保證債務，即屬無據。
    此屬債權不成立之事由，原告執此請求撤銷系爭執行事件之
    強制執行程序，自屬有據。
四、從而，原告依強制執行法第14條第2項規定，訴請撤銷系爭
    執行事件之強制執行程序，為有理由，應予准許。
五、本件事證已臻明確，兩造其餘攻擊防禦方法及所舉證據，經
    審酌結果，與本件判決結論均無影響，爰不一一論述，附此
    敘明。
六、本件係屬確認與形成判決，本質上並無執行力可言，故無庸
    為假執行或免為假執行之宣告，一併敘明。
七、本件訴訟費用確定如後附計算書，依民事訴訟法第78條規定
    ，命由被告負擔。
中　　華　　民　　國　　111 　年　　3 　　月　　11　　日
                  虎尾簡易庭  法  官　黃麗文
以上正本證明與原本無異。
如不服本判決，須於判決送達後20日內向本庭（臺灣雲林地方法
院虎尾簡易庭）提出上訴狀。（須按他造當事人之人數附繕本）
。
中　　華　　民　　國　　111 　年　　3 　　月　　11　　日
                              書記官  曾鈺仁
訴訟費用計算書：
項目                   金額              備註
裁判費                 1,000元           由原告繳納
證人鄭貴遠部分日旅費     500元           由被告預納
合計                   1,500元           由被告負擔